臺灣臺中地方法院刑事判決　　　　　　　　　　　　　九十三年度易字第二一六號
　　公　訴　人　臺灣臺中地方法院檢察署檢察官
　　被　　　告　戊○○
　　　　　　　　庚○○
　　共　　　同
　　選任辯護人　趙建興律師
右列被告因偽造文書案件，經檢察官提起公訴（九十一年度偵字第二三五六八號），
本院判決如左：
    主  文
戊○○、庚○○共同連續明知為不實之事項，而使公務員登載於職務上所掌之公文書
，足以生損害於公眾及他人，戊○○處有期徒刑陸月，庚○○處有期徒刑伍月，如易
科罰金，均以佰元折算壹日。
    事  實
一、戊○○曾犯竊盜罪，經本院於民國（下同）八十六年四月二日判處有期徒刑三月
    ，緩刑三年，臺灣高等法院臺中分院於八十六年七月十七日駁回上訴確定，現已
    緩刑期滿未經撤銷（不構成累犯），其係乙○○（原名陳林美惠）之前夫，丙○○（原名陳雅玲）、丁○○之父。戊○○因前以丙○○、丁○○之名義向臺中第
    二信用合作社（以下簡稱臺中二信）貸款，並代丙○○、丁○○二人繳納貸款利
    息，因感利息沈重難以負擔，乃積極尋覓買主購買上開土地，以減少損失。九十
    年六月間，戊○○經其密友庚○○之介紹，尋得買主即建商己○○願意購買上開
    土地興建房屋，惟戊○○知悉乙○○經營凱盛開發科技股份有限公司失敗，負債
    新臺幣（下同）六千餘萬元，而丙○○、丁○○均擔任凱盛公司對第一商業銀行
    草屯分行借款之連帶保證人，丙○○保證三百萬元債務，丁○○保證一千萬元債
    務，戊○○惟恐如由丙○○、丁○○直接將土地移轉登記予買主，土地如遭丙○○、丁○○之債權人查封，將無法對買主交代，遂與庚○○共同基於使公務員登
    載不實之概括犯意，明知渠等與丁○○、丙○○相互間並無真正買賣前揭土地之
    事實，竟於附表所示之時間，連續向臺中市中興地政事務所申請上開土地之所有
    權移轉登記，而使該地政事務所之公務員將此等不實之事項，登載於職務上所掌
之土地登記總簿上，足生損害於丁○○、丙○○、丙○○及丁○○之債權人及地
    政機關對土地登記管理之正確性。
二、案經乙○○告發後經臺灣臺中地方法院檢察署檢察官偵查起訴。
    理  由
一、訊據被告戊○○、庚○○矢口否認右開犯行，被告戊○○辯稱：臺中市○○區○○段九四五地號（嗣後分割出多筆土地）本來登記在我名下，後來被政府徵收，
    變成畸零地，該處面臨道路深度太小，無法建屋，後面有國有水利地，我想要買
    那些水利地，但政府當時規定一人不可以買那麼多土地，所以我將我那些畸零地
    贈與給我女兒，再向臺中第二信用合作社（以下簡稱臺中二信）貸款，用我女兒
    名義買那些水利地，是信託在我女兒名下而已，是我理財之一種方法，我女兒丁○○、丙○○二人都同意過戶至我名下，價金部分是以承受二信的貸款為對價，
    並非無償，過戶給庚○○也是以承受這些貸款為對價，所以是真買賣而不是假買
    賣云云。被告庚○○辯稱：是以承受二信的貸款為對價，所以是真買賣不是假買
    賣云云。惟查：
（一）證人即被告戊○○之女丙○○在庭明確證稱：「當初我爸爸有用我的名義向台
      中二信借七百萬元，時間在八十幾年時，爸爸說要幫我把債務還掉，說有人要
      買土地，爸爸說我的土地與我哥哥陳俊仁連在一起，我哥哥的土地已經過給我
      爸爸了，爸爸說請我把我的土地也一起過戶給爸爸，讓他好處理，去賣給建商
      ，清償債務。因為我人在臺北工作，不太方便。那時我有向爸爸提到，如果賣
      給建商，合約要讓我知道。為何會過戶給庚○○，我不知道。：：：當時去代
      書那裡，是給我空白的單子，叫我簽名蓋章而已。我也不知道拿去如何使用的
      ：：：土地是爺爺留下給子孫的，應該是贈與，我們還要再留給下一代：：：
      我跟我爸爸說的條件，是說首先要把債務還掉，如果還有剩餘，家裡兄弟姊妹
      再談看如何分配：：：我不是要賣給我爸爸，而是要把土地賣給外人，拿到錢
      再把債務給還掉。」等語甚詳（九十三年八月三十日審判筆錄），以證人丙○○為被告戊○○之親生女，並無誣陷被告戊○○入罪之必要，其證言應屬可信
      。因此被告於七十九年至八十二年間贈與其子女之舉，確實為贈與而非信託，
      且被告戊○○與丙○○之間，並無買賣之真意。
（二）如附表所示編號一、二、五、七、十一、之十一筆土地，除被告於四十六年八
      月二十一日即自其父親處受贈取得，而當時之法令並未禁止被告戊○○擁有該
      等土地，被告戊○○實無大費周章而信託登記於其子女名下之必要；又被告戊○○所稱政府當時規定一人不可以買那麼多土地云云，至今未能提出任何依據
      以資證明，難以採信。且被告戊○○於九十一年十二月二十三日偵訊時自白稱
      ：「土地是我贈與給丁○○、丙○○，後來將土地拿去向二信貸款，利息我一
      直在付。」等語（偵卷一第三一頁），於九十二年二月二十四日偵訊中復明確
      自白：「我幫他們（指丁○○等二人）買畸零地登記在他們名下，所以他們向
      二信借一千六百萬元來還我，後來二信的錢他們還不出來，他們就賣土地要還
      錢，叫我找買主，將土地賣掉的錢還給二信。」等語（偵卷一第五四頁），均
      未提出信託之答辯，而係「我幫他們買地登記在他們名下」，足見被告一開始
      即係先將祖先遺留之土地均分贈與子女，考慮到該等土地面臨道路深度太小，
      無法建屋，始代理子女向國有財產局承購毗鄰之水利地，原意係為子女置產，
      而非信託登記予子女；其間為丁○○、丙○○二人繳納二信之貸款利息，亦係
      贈與子女之性質。嗣後因結交被告庚○○，且面臨房地產之不景氣，其有感於
  貸款利息難以負荷，始改變心意，轉為自己及被告庚○○牟利。
（三）被告戊○○於九十二年二月二十一日答辯狀（偵卷一第五八頁）中已明確陳明
      ：「：：：因告發人（乙○○）及丁○○、陳雅玲（即丙○○）擔任（告發人
      ）之借款連帶保證人，積欠債務龐大，若不儘速處分上揭土地即有被查封拍賣
      致血本無歸之虞，被告即積極尋覓買主，幸在九十年六月間尋得買主，又慮及
      如由丁○○、陳雅玲直接辦理過戶，如又被其等債權人查封，將無法對買主交
      待，遂在徵得丁○○、陳雅玲同意下先辦理過戶予被告戊○○，又央求友人庚○○出面先辦理一部分過戶予庚○○，以避免重蹈欲過戶而被假扣押之窘境：
      ：：」等語甚詳，被告庚○○於警訊中已自白稱：「戊○○有用我的名義買賣
      土地，係為了防止在過戶的過程中被丁○○、丙○○、乙○○的債權人查封」
      等語（偵卷一第十五頁背面），於九十一年十二月二十三日偵訊中復自白稱：
      前開土地登記在丙○○、丁○○名下，戊○○怕土地遭查封，所以才先過戶給
      伊，再過戶給建商等語（偵卷一第三一頁）。而證人即辦理丁○○、丙○○名
      下土地移轉戊○○手續之代書甲○○亦在庭明確證稱：沒有訂立私契，是訂立
      公契，價金是約定承受銀行的貸款：：：我們訂立買賣契約時，私契價格往往
      大於公契，但是我們還是以公契價格申報。印花稅、贈與稅、增值稅都是以公
      契的價格為準，如果用抵押權的金額申報，政府不會認同：：：二份公契的買
      賣價格是我計算的，算法是公告現值乘以面積等語。經查丁○○移轉予被告戊○○之公契價格為一千一百零四萬元，丙○○移轉予被告戊○○之公契價格為
      一千零七十八萬八千四百三十一元（見偵卷二第三一頁、五三頁），然而丁○○名義在臺中二信貸款之金額僅九百萬元；丙○○名義在臺中二信貸款之金額
      僅七百萬元，此業經告發人乙○○於告發狀陳明，亦據被告戊○○於審判時自
      承在卷（九十三年八月三十日審判筆錄）。按一般社會常情，買賣價格應較公
      告現值為高，然依被告所述，丁○○、丙○○移轉予被告之價格僅係承受上述
      各九百萬元、七百萬元之貸款，此數額遠較公告現值為低；但最後出售予己○○時（共二十六筆土地），價金合計即高達七千五百餘萬元，業經己○○證述
      在卷（九十三年八月三十日審判筆錄）。益見被告等所為根本並非真正之買賣
      ，而係為掩飾戊○○為丙○○、丁○○脫產之行為，被告戊○○、庚○○二人
      偵查中之自白，與事實相符，而被告二人事後翻異前詞，乃卸責之語，不足採
      信。
（四）至於被告雖提出丁○○署名之「證明書」一紙，內載：「坐落臺中市○○區○○段九四五─一○、九四五─四、九四九─四、九四七─三、九四六─四，上
      述土地全部是由父親戊○○所信託登記本人名義：：：」云云，惟證人丁○○
      目前移民國外，未於偵查或審判中到庭，該「證明書」屬於證人於審判外之書
      面陳述，且未具結，本院無從究明該證明書是否由丁○○親自簽名，以及是否
      在自由意志下所簽，是否符合其真意等情，依刑事訴訟法第一百五十九條第一
      項之規定，不得作為證據，故不足以對被告作為有利之認定。
（五）此外復有如附表所示之土地移轉資料附於發查卷第二五頁以下及本院卷內可考
      ，事證明確，被告戊○○、庚○○二人犯行均堪認定。
二、核被告戊○○、庚○○所為，係犯刑法第二百十四條之使公務員登載不實罪。被
    告戊○○、庚○○間，就上開犯行有犯意之聯絡及行為之分擔，均為共同正犯。
    被告二人先後多次犯行，時間緊接，方法相同，觸犯構成要件相同之罪名，顯係
    基於概括犯意為之，為連續犯，應依刑法第五十六條之規定以一罪論，並加重其
    刑。爰審酌被告二人犯罪之動機、目的、手段，犯罪所生之危害、犯罪後之態度
    等一切情狀，分別量處如主文所示之刑，並均諭知易科罰金之折算標準。
據上論斷，應依刑事訴訟法第二百九十九條第一項前段，刑法第二十八條、第五十六
條、第二百十四條、第四十一條第一項前段，罰金罰鍰提高標準條例第一條前段、第
二條，判決如主文。
中      華      民      國    九十三    年      九      月     十三     日
                              臺灣臺中地方法院刑事第六庭
                                  審判長法  官  簡源希
                                        法  官  鄧敏雄
                                        法  官  林念祖
右正本證明與原本無異。
如不服本判決，應於送達後十日內向本院提出上訴狀（須附繕本），上訴於臺灣高等
法院臺中分院。
                                        書記官
中      華      民      國    九十三    年      九      月     十三     日
附表
┌──┬─────────────┬───────────────────┐
│編號│地號（台中市○○區○○段）│移轉登記時間                          │
├──┼─────────────┼───────────────────┤
│一  │九四五─ＯＯＯ四          │九十年六月十四日由丁○○移轉登記至陳順│
│    │                          │旭名下，九十年十一月二十六日再由戊○○│
│    │                          │登記至庚○○名下。                    │
├──┼─────────────┼───────────────────┤
│二  │九四五─ＯＯＯ十          │九十年七月二十五日由丁○○移轉登記至劉│
│    │                          │月雲名下。                            │
├──┼─────────────┼───────────────────┤
│三  │九四六─ＯＯＯ四          │九十年六月十四日由丁○○移轉登記至陳順│
│    │                          │旭名下，九十年十一月二十六日再移轉登記│
│    │                          │至庚○○名下。                        │
├──┼─────────────┼───────────────────┤
│四  │九四七─ＯＯＯ三          │九十年六月十四日由丁○○移轉登記至陳順│
│    │                          │旭名下，九十年十一月二十六日再移轉登記│
│    │                          │至庚○○名下。                        │
├──┼─────────────┼───────────────────┤
│五  │九四九─ＯＯＯ四          │九十年六月十四日由丁○○移轉登記至陳順│
│    │                          │旭名下，九十年十一月二十六日再移轉登記│
│    │                          │至庚○○名下。                        │
├──┼─────────────┼───────────────────┤
│六  │九四六─ＯＯＯ二          │九十年六月十四日由丙○○移轉登記至陳順│
│    │                          │旭名下，九十年十一月二十六日再移轉登記│
│    │                          │至庚○○名下。                        │
├──┼─────────────┼───────────────────┤
│七  │九四五─ＯＯＯ六          │九十年六月十四日由丙○○移轉登記至陳順│
│    │                          │旭名下，九十年十一月二十六日再移轉登記│
│    │                          │至庚○○名下。                        │
├──┼─────────────┼───────────────────┤
│八  │九四六─ＯＯＯ七          │九十年六月十四日由丙○○移轉登記至陳順│
│    │                          │旭名下，九十年十一月二十六日再移轉登記│
│    │                          │至庚○○名下。                        │
├──┼─────────────┼───────────────────┤
│九  │九四七─ＯＯＯ二          │九十年六月十四日由丙○○移轉登記至陳順│
│    │                          │旭名下，九十年十一月二十六日再移轉登記│
│    │                          │至庚○○名下。                        │
├──┼─────────────┼───────────────────┤
│十  │九四八─ＯＯＯＯ          │九十年六月十四日由丙○○移轉登記至陳順│
│    │                          │旭名下，九十年十一月二十六日再移轉登記│
│    │                          │至庚○○名下。                        │
├──┼─────────────┼───────────────────┤
│十一  │九四九─ＯＯＯ三          │九十年六月十四日由丙○○移轉登記至陳順│
│    │                          │旭名下，九十年十一月二十六日再移轉登記│
│    │                          │至庚○○名下。                        │
└──┴─────────────┴───────────────────┘
附錄論罪科刑法條
中華民國刑法第二百十四條
 (使公務員登載不實罪)
明知為不實之事項，而使公務員登載於職務上所掌之公文書，足以生損害
於公眾或他人者，處三年以下有期徒刑、拘役或五百元以下罰金。
